臺灣臺北地方法院刑事裁定　
111年度單禁沒字第786號
聲  請  人  臺灣臺北地方檢察署檢察官
被      告  黃楦椏




上列聲請人因被告違反毒品危害防制條例案件（111年度毒偵緝
字第503號），聲請單獨宣告沒收（111年度聲沒字第575號），
本院裁定如下：
    主  文
扣案如附表所示之物沒收銷燬。
    理  由
一、聲請意旨略以：宜蘭縣政府警察局宜蘭分局員警，於民國11
    0年2月17日查獲被告黃楦椏違反毒品危害防制條例案件，嗣
    經臺灣臺北地方檢察署檢察官以111年度毒偵緝字第503號為
    不起訴處分（聲請意旨於案號部分雖一併臚列111年度毒偵
    緝字第504號案件，惟該案與本件聲請內容無涉，故聲請意
    旨此部分應屬贅載，爰逕予刪除）。扣案如附表所示之物，
    屬違禁物，爰依毒品危害防制條例第18條第1項前段、刑法
    第40條後段、第38條第1項第1款及第2項等規定聲請宣告沒
    收銷燬等語。
二、毒品危害防制條例第18條第1項規定業於108年12月17日修正
    ，於109年1月15日經總統公布，並經行政院以院臺法字第11
    00010649號令指定自110年5月1日施行。惟上開規定之修正
    ，並未涉及要件內容之不同或處罰輕重之變動，僅為文字之
    修正，無關有利或不利於行為人，非屬法律變更，不生新舊
    法比較之問題，是縱使第一級、第二級毒品係於上開規定施
    行前所查獲，仍應依一般法律適用原則，適用裁判時法即現
    行毒品危害防制條例第18條第1項之規定，合先敘明。
三、按違禁物或專科沒收之物得單獨宣告沒收，刑法第40條第2
    項定有明文；查獲之第一級、第二級毒品及專供製造或施用
    第一級、第二級毒品之器具，不問屬於犯罪行為人與否，均
    沒收銷燬之，毒品危害防制條例第18條第1項前段亦有明定
    。而甲基安非他命為毒品危害防制條例第2條第2項第2款及
    其附表所定之第二級毒品，依同條例第11條第2項規定，不
    得持有，屬違禁物甚明，自得依法聲請單獨宣告沒收銷燬。
    又依毒品危害防制條例第18條第1項規定，得諭知沒收並銷
    燬之者，以查獲之毒品及專供製造或施用毒品之器具為限，
    固不及於毒品之外包裝；惟若外包裝與沾附之毒品無法析離
    ，自應將外包裝併該毒品諭知沒收並銷燬（最高法院94年度
    台上字第6213號判決意旨參照）。
四、經查：
㈠、被告前於110年2月16日23時許，在其當時位於宜蘭縣○○市○○
    路00號4樓之1之租屋處內施用第二級毒品甲基安非他命，嗣
    經警於翌日查獲之案件，業經臺灣臺北地方檢察署檢察官以
    111年度毒偵緝字第503號為不起訴處分確定等節，有上開不
    起訴處分書在卷可稽（臺灣臺北地方檢察署111年度毒偵緝
    字第503號卷第65頁），並經本院核閱前揭案件、臺灣臺北
    地方檢察署111年度毒偵緝字第9號、110年度毒偵字第3258
    號及臺灣宜蘭地方檢察署110年度毒偵字第157號案件之偵查
    卷宗無誤，此部分之事實堪以認定。
㈡、扣案如附表所示之晶體1包，經送請慈濟大學濫用藥物檢驗中
    心以氣相層析／質譜分析法鑑定，檢出含有第二級毒品甲基
    安非他命成分，此有宜蘭縣政府警察局宜蘭分局搜索、扣押
    筆錄暨扣押物品目錄表（臺灣宜蘭地方檢察署110年度毒偵
    字第157號卷［下稱157號卷］第13至17頁）、慈濟大學濫用藥
    物檢驗中心110年2月25日慈大藥字第1100225078號函及所附
    鑑定書（臺灣臺北地方檢察署110年度毒偵字第3258號卷［下
    稱3258號卷］第27至28頁）、扣押物品清單（3258號卷第25
    頁）、扣案如附表所示之物照片（157號卷第29頁）附卷可
    參，足認扣案如附表所示之晶體確為毒品危害防制條例第2
    條第2項第2款及其附表所定之第二級毒品甲基安非他命無訛
    ，為違禁物，不問屬於犯罪行為人與否，均應依毒品危害防
    制條例第18條第1項前段規定，宣告沒收銷燬。至包裝上開
    晶體之包裝袋1只，因依現行鑑驗方式無法將包裝袋上殘留
    之微量第二級毒品甲基安非他命與該包裝袋析離，且無析離
    之實益與必要，是應視同毒品一併宣告沒收銷燬。
五、綜上，聲請人之聲請，於法核無不合，應予准許。又聲請意
    旨雖未正確援引本件之聲請依據（其所援引之刑法第40條後
    段及第38條第1項第1款均屬誤載，刑法第38條第2項部分則
    屬贅載），然本件聲請既合於單獨宣告沒收之要件，則本院
    仍得依職權適用相關規定而為裁定，附此敘明。
六、依刑事訴訟法第455條之36第2項，毒品危害防制條例第18條
    第1項前段，刑法第40條第2項，裁定如主文。
中　　華　　民　　國　　111 　年　　10　　月　　13　　日
　　　　　　　　　刑事第九庭  法　官　黃柏家
以上正本證明與原本無異。
如不服本裁定，應於裁定送達後5日內向本院提出抗告狀。因疫情而遲誤不變期間，得向法院聲請回復原狀。                                              書記官　胡國治 
中　　華　　民　　國　　111 　年　　10　　月　　13　　日
附表：
名稱 備註 含第二級毒品甲基安非他命之晶體1包（含無法析離微量第二級毒品甲基安非他命之包裝袋1只） ⒈慈濟大學濫用藥物檢驗中心110年2月25日慈大藥字第1100225078號函所附鑑定書 ⒉檢驗結果含第二級毒品甲基安非他命成分（毛重：0.3544公克，驗餘毛重：0.3423公克）